【裁判字號】    90,台簡上,22
【裁判日期】    900719
【裁判案由】    確認本票債權不存在
【裁判全文】
最高法院民事裁定                                  九十年度台簡上字第二二號
    上  訴  人  甲 ○ ○
    訴訟代理人  蘇 精 哲律師
    被 上訴 人  乙○○○
右當事人間請求確認本票債權不存在事件，上訴人對於中華民國九十年三月二日台灣
高雄地方法院第二審判決（八十九年度簡上字第三一四號），提起上訴，本院裁定如
左：
    主  文
上訴駁回。
第三審訴訟費用由上訴人負擔。
    理  由
按對於民事訴訟法第四百二十七條第二項簡易訴訟程序之第二審判決，其上訴利益逾
第四百六十六條所定之額數者，當事人僅得以其適用法規顯有錯誤為理由，逕向最高
法院提起上訴，且須經原裁判法院許可，而該許可，以訴訟事件所涉及之法律見解具
有原則上之重要性者為限，觀之民事訴訟法第四百三十六條之二第一項、第四百三十
六條之三第一項及第二項規定自明。所謂適用法規顯有錯誤，係指原第二審判決就其
取捨證據所確定之事實適用法規顯有錯誤而言，不包括認定事實不當之情形在內。本
件原判決以被上訴人抗辯系爭本票係上訴人向其借款所簽發乙節，上訴人於刑案警訊
時，已自承有向被上訴人借用新台幣（下同）七百五十萬元，加上利息共七百八十三
萬元（系爭本票面額共七百八十三萬元）屬實。上訴人雖主張系爭本票係因積欠賭債
而簽發云云，惟其所提出之刑事判決、簽賭單及會帳單等件，及證人林淑惠於刑案之
證言，均無法證明其上開主張為真實。從而上訴人以系爭本票簽發之原因違反法令，
應屬無效為由，請求確認系爭本票債權不存在，為無理由，因而維持第一審所為上訴
人敗訴之判決。上訴人對於原判決逕向本院提起上訴，所表明之上訴理由，無非以：
伊已提出刑事判決及簽賭單，證明伊確曾向被上訴人簽賭屬實，且提出之會帳單上所
載金額，與系爭本票之面額僅有些許差異，參以被上訴人就其抗辯借款之事實無法舉
證，應可認定伊所主張係為清償賭債而簽發系爭本票之事實為真實，詎原審竟以伊無
法舉證為由，為伊不利之判決，不僅違反證據法則，且有悖消極確認之訴，應由主張
積極事實者舉證之原則，顯有不適用法則之違誤云云，為其論據。查上訴所陳上述理
由，核屬原第二審判決確定事實當否之問題，要與適用法規是否顯有錯誤無涉。尤難
謂其所涉及之法律見解具有原則上之重要性。上訴人逕向本院提起第三審上訴，不合
於民事訴訟法第四百三十六條之二第一項及第四百三十六條之三第二項之規定而不應
許可，其上訴即難認為合法。
據上論結，本件上訴為不合法。依民事訴訟法第四百三十六條之五第一項、第九十五
條、第七十八條，裁定如主文。
中      華      民      國     九十     年      七      月     十九     日
                              最高法院民事第三庭
                                  審判長法官  林  奇  福
                                        法官  陳  國  禎
                                        法官  李  彥  文
                                        法官  陳  重  瑜
                                        法官  黃  秀  得
      右正本證明與原本無異
                                              書  記  官
中      華      民      國     九十     年      八      月      一      日


司法院資訊處製作；財團法人民間司法改革基金會備份。
